臺灣臺北地方法院行政訴訟判決　
109年度交字第570號
原      告  洪健修
被      告  臺北市交通事件裁決所

代  表  人  蘇福智
上列當事人間交通裁決事件，原告不服臺北市交通事件裁決所民
國109年9月28日北市裁罰字第22-A03F9G8A1號、第22-A03F863A9
號裁決，提起行政訴訟，本院判決如下：
    主      文
原告之訴駁回。
訴訟費用新臺幣叁佰元由原告負擔。
    事實及理由
一、程序部分：按交通裁決事件之裁判，得不經言詞辯論為之，
    行政訴訟法第237條之7定有明文。其立法理由謂：考量交通
    裁決事件質輕量多，且裁罰金額普遍不高，如卷內事證已臻
    明確，尚須通知兩造到庭辯論，無異增加當事人之訟累，爰
    於本條明定，其裁判得不經言詞辯論為之。查本件為交通裁
    決事件，且其卷內事證已臻明確，爰依首揭規定，不經言詞
    辯論逕為判決，合先敘明。
二、爭訟概要：原告所有、車號0000-00號自用小客車，於民國1
    09年8月13日上午10時46分許、下午2時3分許，停放在臺北
    市○○區○○路00巷0號前，因「在劃有紅線路段停車」之違規
    行為，為警逕行舉發，復開立臺北市政府警察局109年8月18
    日北市警交字第A03F9G8A1號、109年8月24日北市警交字第A
    03F863A9號舉發違反道路交通管理事件通知單，分別通知原
    告於應到案日期109年10月5日、8日以前，向被告陳述意見
    或繳納罰鍰。俟原告於109年8月25日、27日先後向被告陳述
    意見，惟被告仍認原告皆有「在禁止臨時停車處所停車」之
    違規事實，乃依道路交通管理處罰條例第56條第1項第1款，
    暨違反道路交通管理事件統一裁罰基準及處理細則等規定，
    於109年9月28日以北市裁罰字第22-A03F9G8A1號、第22-A03
    F863A9號違反道路交通管理事件裁決，各處原告罰鍰新臺幣
    （下同）900元。然原告不服原處分，故向本院提起行政訴
    訟。　　
三、原告主張：原告車輛停放處所劃有兩條顏色不一之紅線，其
    一明顯斑駁、不規則、片段且不相連續，復與另一工整紅線
    緊鄰，無足使一般用路人明確知悉該路段為劃有禁止臨時停
    車線之處所，違反行政行為明確性原則，原告主觀上應不具
    可非難性及可歸責性。另觀員警舉發照片，因拍攝角度緣故
    ，無法判斷原告車輛前懸有觸及工整紅線情事；且原告車身
    緊鄰道路邊緣，綜合觀察，實難認原告已逾越社會大眾對路
    邊停車之合理期待，於交通秩序、安全影響輕微，不應裁罰
    原告。是被告認原告有在禁止臨時停車處所停車之違規事實
    ，顯然有誤，爰請求撤銷原處分等語。併為聲明：原處分撤
    銷。　　
四、被告則以：原告車輛停放處之工整紅線與側溝緣石不規則紅
    線均屬列管之紅線範圍，且原告車輛前懸伸越紅線處靜止停
    放，違規事實即已存在，無論其車輛停放位置在道路範圍內
    側或外側，或者車體之前（後）懸部分占用標線長度多少，
    俱與違規行為之成立無關。故原告有在禁止臨時停車處所停
    車之違規事實明確，其提起本件之訴為無理由等語，資為抗
    辯。併為聲明：原告之訴駁回。
五、爭點：原告車輛停放處所之禁止臨時停車線應如何認定？其
    有無在禁止臨時停車處所停車之違規，此與車輛前懸占用比
    例有無影響？
六、本院之判斷：
  ㈠按汽車駕駛人停車時，有在禁止臨時停車處所停車情形者，
    處600元以上1,200元以下罰鍰，道路交通管理處罰條例第56
    條第1項第1款定有明文。又依道路交通安全規則第111條第1
    項第3款規定，汽車臨時停車時，設有禁止臨時停車標誌、
    標線處所不得臨時停車。而紅實線，設於路側，用以禁止臨
    時停車；禁止臨時停車線，用以指示禁止臨時停車路段，以
    劃設於道路緣石正面或頂面為原則，無緣石之道路得標繪於
    路面上，距路面邊緣以30公分為度；本標線為紅色實線，線
    寬除設於緣石，正面者以緣石高度為準外，其餘皆為10公分
    ，復為道路交通標誌標線號誌設置規則第149條第1項第1款
    第5目、第169條第1項、第2項所明訂。
  ㈡查原告所有、車號0000-00號自用小客車，於109年8月13日上
    午10時46分許、下午2時3分許，停放在臺北市○○區○○路00巷
    0號前，因「在劃有紅線路段停車」之違規行為，為警逕行
    舉發乙節，有員警採證照片及臺北市交通地理資訊整合服務
    系統畫面為據，堪以採信。則觀諸員警採證照片，原告車輛
    停放位置，其車體右前輪與前懸旁邊，劃有一工整紅線與另
    一側溝緣石不規則紅線，雖該側溝緣石不規則紅線因受斑駁
    、道路柏油覆蓋等狀況，間斷、不平整亦不連續，與一般連
    續性、顏色清晰、具平整度、可清楚辨識之禁止臨時停車線
    （紅實線）迥然有別，不符合道路交通標誌標線號誌設置規
    則之規範，實難判斷該側溝緣石不規則紅線核屬適法之禁止
    臨時停車線；惟該路段既劃有一工整紅線，合於紅實線之標
    線設置規範，究原告車輛有無在禁止臨時停車處所停車之違
    規，當以此一工整紅（實）線作為判斷依據。
  ㈢再違反行政法上義務之行為非出於故意或過失者，不予處罰
    ，復為行政罰法第7條第1項所明定；是現代國家基於「有責
    任始有處罰」之原則，對於違反行政法上義務之處罰，應以
    行為人主觀上有可非難性及可歸責性為前提，如行為人主觀
    上並非出於故意或過失情形，應無可非難性及可歸責性（行
    政罰法第7條第1項立法理由參照）。而故意之判斷標準，原
    則上以違反行政法上義務之構成要件事實為準，另過失之要
    求注意程度，原則上以社會通念認係謹慎且認真之人為準，
    其注意範圍以違反行政法上義務之構成要件事實為原則；故
    就行政罰過失個案之認定，行為人是否違反注意義務，應探
    討以行為人所處情境，客觀上得對守法、有理解力且謹慎之
    人提出之要求為何，以及依行為人個人能力、情境，其於主
    觀上是否得以認識且避免綜合判斷。
  ㈣則參酌員警採證照片，原告車輛於109年8月13日上午10時46
    分許，其拍攝角度明顯可見其車輛前懸有伸越此一工整紅（
    實）線情事，且對照同日下午下午2時3分許拍攝角度，原告
    車輛停放位置同一，並無移動跡象，綜合以觀，原告車輛停
    放位置因車體前懸已伸越紅實線，構成在禁止臨時停車處所
    停車之違規，至為明確。雖原告車輛占用紅實線部分僅車體
    前懸，然紅實線劃設之目的係為用以禁止臨時停車，自無論
    其車輛停放位置在道路範圍內側或外側，或者車體之前（後
    ）懸部分占用標線長度多少，俱構成在禁止臨時停車處所停
    車之違規，原告無由謂本件應有可容許之社會大眾對路邊停
    車之合理期待，作為卸免己身違規責任。故原告車輛停放位
    置之車體前懸既已伸越紅實線，構成禁止臨時停車處所停車
    之違規，以社會通念認係謹慎且認真之人判準，當得謂原告
    主觀上有違反此一行政法上義務之意，應可認其具可非難性
    及可歸責性，應擔負本件行政處罰責任。
  ㈤復依道路交通管理處罰條例第85條之1第2項第2款規定，第7
    條之2之逕行舉發案件，逕行舉發汽車有第56條第1項或第57
    條規定之情形，而駕駛人、汽車所有人、汽車買賣業、汽車
    修理業不在場或未能將汽車移置每逾2小時情形者，得連續
    舉發。是原告車輛停放位置雖同時劃有一工整紅線，與另一
    側溝緣石不規則紅線，固該側溝緣石不規則紅線因間斷、不
    平整且不連續，難以謂屬適法劃設之紅實線，然該處既仍有
    一工整紅（實）線，原告仍有遵守此禁止臨時停車線之標線
    規範，不得（臨時）停車。詎原告無視此一工整紅（實）線
    之標線規範，其車體前懸已伸越該紅實線，構成在禁止臨時
    停車處所停車之違規，主觀上當認具可非難性及可歸責性，
    無由謂有適法性之合理期待；且員警先後於109年8月13日上
    午10時46分許、下午2時3分許逕行舉發，相隔已逾2小時，
    核無不合，原告應擔負起本件違規責任。
七、綜上所述，原告確有於109年8月13日上午10時46分許、下午
    2時3分許，在臺北市○○區○○路00巷0號前，「在禁止臨時停
    車處所停車」之違規事實，至臻明灼；則被告援引道路交通
    管理處罰條例第56條第1項第1款，暨違反道路交通管理事件
    統一裁罰基準及處理細則等規定，就原告2次違規事實各裁
    處罰鍰900元，核無違誤。從而，原告訴請撤銷原處分，為
    無理由，應予駁回。
八、本件事證已臻明確，兩造其餘攻擊、防禦方法及舉證，經本
    院審酌後，認對於判決結果不生影響，爰不一一論述，併此
    敘明。
九、依行政訴訟法第237條之8第1項、第98條第1項前段，確定本
    件訴訟費用額為原告已繳之起訴裁判費300元，而判決如主
    文。　　　　
中　　華　　民　　國　　110 　年　　1 　　月　　8 　　日
　　　　　　　　　行政訴訟庭　  法　官　黃翊哲
上為正本係照原本作成。
如不服本判決，應於判決送達後20日內，向本院提出上訴狀（含
上訴理由，應表明原裁判所違背之法令及其具體內容，或依訴訟
資料可認為原裁判有違背法令之具體事實），並繳納上訴裁判費
750元；其未表明上訴理由者，應於提出上訴後20日內向本院補
提理由書，逾期未提出者，毋庸命補正，即得逕以裁定駁回之。
中　　華　　民　　國　　110 　年　　1 　　月　　8 　　日
  　　　　　　　　　　　　　　　書記官　林郁芩